---
title: "Actividad 2"
author: "Chávez Bartolo Julieta Janeth"
date: "05/01/2022"
output: 
  html_document: 
    highlight: zenburn
    theme: spacelab
---

```{r setup, include=FALSE}
knitr::opts_chunk$set(echo = TRUE)
```
```{r}
library(datasets)
```

```{r}
exodatos<- read.csv(unz("./Datos/Exo.zip","Planetary_systems.csv"), header=T, skip=290)
attach(exodatos)
# Seleccionamos algunas de las columnas

library(dplyr)

exodatos<- select(exodatos, pl_name, discoverymethod, 
                 sy_pnum, pl_masse, pl_eqt)   # library(dplyr)
names(exodatos)
```




```{r}
# Opciones globales en graficas
par(mar=c(5.1,5,4.1,2.1),font=3,family="sans",bg="yellow") 
```

### a) [5 puntos] Determina cual es el tipo de variable y su escala de medi-
ción.

Masa es un tipo de variable cuantitativa continua y su escala de medición es de razón. R la registra como una variaple tipo numérica. 

### b) [15 puntos] De acuerdo al tipo de variable, aplica las herramientas
de análisis exploratorio (medidas de resumen, de tendencia central,
dispersión y gráficas) e interpreta los resultados.

```{r}
tail(exodatos)    # ver los ultimos 6 renglones del conjunto de datos
```

Notemos que la variable pl_masse cuenta con NA's de modo que habrá que limpiarlas.




```{r}
#Exploremos pl_mase
attach(exodatos) # con el attach ya puedo accesar a los nombres de las variables

```


Cambiemos el nombre de la variable "pl_masse" a "masa".

```{r}


#        NUEVO                 # ANTERIOR
exom<- rename(exodatos, masa       = pl_masse)

names(exom)
```


```{r}
attach(exom)
masa[3] #Imprimamos el renglon 3 de la variable masa
```


```{r}
head(exom)
```

A simple vista notamos que existen planetas repetidos, para eliminar el sesgo en planetas con pocas repeticiones, nos quedaremos unicamente con un planeta de cada uno.

```{r}
exom2 <- exom %>% group_by(pl_name) %>%   # %>% operador pipe
  filter (! duplicated(pl_name))       # library(dplyr)
                                                 
head(exom2)
```
De modo que lo hemos solucionado.

```{r}
library("skimr")
skimr::skim(exom)
```
Con esto nos cercioramos de que efectivamente la cantidad de datos faltantes es importante y no podríamos simplemente borrarlos en caso de ocupar otra variable pues nos quedaríamos unicamente con el 8.84% de los datos.

## Tabla de frecuencias, Análisis tabular y gráfico

```{r}
attach(exom2)
detach(exom)
detach(exodatos)

head((tabla_m <- table(masa)))  # tabla de frecuencias absolutas, imprimamos las primeras 5 pues son muchas
```




```{r}
head(tablar_m <- prop.table(tabla_m)) # tabla de frecuencias relativas
```
```{r}
library(fdth)
(tabla_contm<- fdt(na.omit(masa),breaks="FD",right=T))
```
Obtengamos el rango para segmentar el histograma

```{r}
range(na.omit(masa))
```
Lo que podemos interpretar de esta gráfica, del primer renglón, es que el 34.7% de los planetas tienen 137.71107 veces la masa de la tierra. Y del segundo renglón que el 54.03% de los planetas tienen a lo más 275.09939 veces la masa de la tierra.




El histograma muestra el perfil de la distribución de probabilidad que mejor describe a la variable.


```{r}
hist(na.omit(masa),probability=T,col="grey50",
     main="Masa de planetas",
     xlab="masa (Masa de la Tierra)")  # histograma cuyo eje vertical esta en escala
# de "probabilidades".

lines(density(na.omit(masa)),lwd=2,col="blue")   # curva de densidad de probabilidad
```
Y acá observamos el histograma cuyo eje y representa la frecuencia absoluta.
```{r}
library(UsingR)
simple.freqpoly(na.omit(masa),col=heat.colors(6))
```






Aprovechando la tabla de frecuencias con intervalos de clase y su histograma, vale la pena revisar la siguiente gráfica: ojiva


```{r}
library(agricolae)

hist_masa<- hist(na.omit(masa))
```




```{r}
ogive.freq(hist_masa,main="Ojiva (masa)",xlab="Límite superior de
           la clase",ylab="Pi (%)")   
```
Veamos otras gráficas que ytambién se pueden hacer en el caso discreto. Por ejemplo la gráfica de puntos.

```{r}
library(BHH2)
dotPlot(masa,pch=16,col=10)   # libreria(BHH2)
```


O el diagrama de tallo y hojas.

```{r}
stem(masa)   # tallo-hojas
```


```{r}
boxplot(masa,horizontal = T,col="lightgreen")
boxplot(na.omit(masa),horizontal = T,col="lightgreen") # no afectan NA's
```

Vemos con el gráfico de cajas que existen muchos datos atípicos a la derecha.
### Medidas descriptivas
"La moda"
```{r}
library(fdth)
mfv(na.omit(masa))
```

¿Tiene sentido para una variable continua?

Nótese que si las observaciones se redondean es posible que encontremos un valor que se repita varias veces. El programa R lo que hace es redondear hacia abajo (floor) y con ello localiza la moda. Esto no es adecuado.

Si conocemos la distribución de probabilidad para la variable “Ozono”, entonces basta con derivarla para tener el valor que maximiza su probabilidad. ¿Y si no, qué hacemos?

Respuesta: usamos su tabla de frecuencias
Habiamos visto que
```{r}
head(tabla_contm)  # para seleccionar una parte de los datos   # tabla de frecuencias para datos agrupados por intervalos de clase
```




```{r}
str(tabla_contm)    # para ver como debemos llamar a cada elemento
```

Indica el renglon cuya frecuencia absoluta, f, es maxima
```{r}
which.max(tabla_contm$table$f)  # indica el renglon cuya frecuencia absoluta, f, es maxima
```
Lo cual es ecidente en los histogramas, se puede concluir que la mayoría de los planetas, siendo especificos el 34.7% de los planetas tienen masas en el intervalor (0.32274,137.71107]) más cercano al de la tierra.



```{r}
tabla_contm$table$`Class limits`[which.max(tabla_contm$table$f)] # indica la CLASE MODAL
```
Comparamos los resultados (sin agrupar y agrupados) y claramente son ¡MUY DISTINTOS!


Media:
```{r}
mean(na.omit(masa)); mean(masa, na.rm=T)
```
mean(na.omit(Ozono)); mean(Ozono, na.rm=T)

Cuantiles y Amplitud intercuartílica'

```{r}
quantile(na.omit(masa), probs = c(0.25,0.50,0.75))
```
Varianza y desviación estándar 

```{r}
var(na.omit(masa)); sd(na.omit(masa))
```




```{r}
mean(abs(na.omit(masa)-mean(na.omit(masa))))   # error medio (media)
```


```{r}
mean(abs(na.omit(masa)-median(na.omit(masa))))  # error medio (mediana)
```




```{r}
mean(abs(na.omit(masa)-mfv(na.omit(masa))))  # error medio (moda) OJO!!!
```

Coeficiente de variación
```{r}
c.v<- sd(masa,na.rm=T)/mean(masa, na.rm=T); c.v
```


   ####  Asimetría y curtosis

    Coeficiente de asimetría



Confirma la asimetría a la izquierda
```{r}
(j3<- moments::skewness(masa,na.rm=T))
```
kurtosis

```{r}
(j4<- moments::kurtosis(masa,na.rm=T))
```

Siendo entonces una distribución más bien Leptokurtica o angosta.


```{r}
fivenum(na.omit(masa)) # minimum, lower-hinge, median, upper-hinge, maximum)
```


```{r}
summary(masa)
```

# c) [5 puntos]
Divide el rango de masas en 4 y utilízalo como límite
para segmentar la variable en cuatro diferentes categorías, ordenadas
por tamaño: chico, mediano, grande, súper. ¿Qué tipo de variable es
ahora?, ¿cuántos planetas hay en cada categoría?

Veamos de nuevo el rango de la masa de los planetas
```{r}
range(na.omit(masa))
```
Habremos de dividirlo en 4.Yo lo haré como sigue:

Velocidad del viento (km/h)   |  Descripción
------------------------------|------------------------------
     	(0,3400]                |   Chico	
	    (3400,6800)	      |    Mediano
	    (6800,10200])	      |    Grande
	    (10200-13604]         |    Súper	
	

```{r}
TipoPlaneta <- NA
TipoPlaneta[masa >= 0 & masa <= 3400] <- "Chico"   
TipoPlaneta[masa > 3400 & masa <= 6800] <- "Mediano"  
TipoPlaneta[masa > 6800 & masa <= 10200] <- "Grande"    
TipoPlaneta[masa > 10200 & masa <= 13604] <- "Súper" 
TipoPlaneta
```
Quitemos los NAś






```{r}
TipoPlaneta <- na.omit(TipoPlaneta)
TipoPlaneta
```


```{r}
masa<-na.omit(masa)
masa
```




```{r}
library(dplyr)
# Ahora si ordenamos las columnas
datos<- cbind(masa,TipoPlaneta)


head(datos)
```


```{r}
library(naniar)

pct_miss(datos) #Datos faltantes


```
Vemos que hay 0 datos faltantes.

### ¿Qué tipo de variable es ahora?
Ahora es una variable cualitativa y su escala de medición es Ordinal. R la identifica ahora como una variable categórica.

### ¿cuántos planetas hay en cada categoría?
La respuesta está en la tabla de frecuencias absolutas 

```{r}
(tabla_tv <- table(TipoPlaneta))  # tabla de frecuencias absolutas
```



# d) [15 puntos] 
Realiza el análisis exploratorio correspondiente de acuerdo al nuevo tipo de variable obtenida.

#### Análisis estadístico de las variables cualitativas

```{r}
(tablar_tv <- round(prop.table(tabla_tv),digits=2)) # tabla de frecuencias relativas
```


```{r}
levels(as.factor(TipoPlaneta))
```



Diagrama de barras



```{r}
barplot(tabla_tv,col=3:5)

title("Tipo de Planeta \n (Frecuencias Absolutas)")
```


```{r}
barplot(tablar_tv,col=3:5)
title("Tipo de Planeta \n (Frecuencias Relativas)")


```
tienen sentido: moda y mediana (o cualquier porcentil)


Moda
```{r}
mfv(TipoPlaneta)   
```
La mayoría de los planetas son de tamaño "Chico".


    Mediana (porcentiles en general)

Esta variable es ordinal por lo que tiene sentido utilizar esta medida de resumen, sin embargo no se podrá calcular a menos que las categorías tengan asignado un número.

```{r}
Tipo <- NA
Tipo[TipoPlaneta=="Chico"] <- 1   
Tipo[TipoPlaneta=="Mediano"] <- 2
Tipo[TipoPlaneta=="Grande"] <- 3
Tipo[TipoPlaneta=="Súper"] <- 4


Tipo[1:10]   # primeros 10 datos
```




```{r}
median(Tipo); median(TipoPlaneta)
```


```{r}
quantile(Tipo,prob=c(0.10,0.25,0.5,0.75)) 
```


# e) [10 puntos] 
¿Cuáles son las principales diferencias al realizar el primer análisis y el segundo?, ¿se pueden hacer las mismas conclusiones?

El primer análisis es mucho más exacto, sin embargo para motivos ilustrativos el segundo análisis ha sido mucho más digerible de entender. 

Sí se pudieran hacer las mismas concluciones estableciendo reglas de relación. Y esto es posible solo porque tenemos, la variable más "completa de todas", una variable cuantitativa y discreta por esa razón pudimos desender en escala a una cualitativa ordinal, si partieramos de la segunda varible no sería posible. 

```{r}

```


```{r}

```




```{r}

```


```{r}

```




```{r}
masa
```


```{r}

```




```{r}

```


```{r}

```




```{r}

```


```{r}

```