---
title: "Actividad 3"
author: "Chávez Bartolo Julieta Janeth"
date: "10/1/2022"
output: pdf_document
---

```{r setup, include=FALSE}
knitr::opts_chunk$set(echo = TRUE)
```

# PROBLEMA 1
### b)
```{r}
fmp1<-function(w){
  c=30
  if (w>0 & w<=4){ #Primer condición
    f=2*w/c
  } else if (w>=5 & w<=8){ #Segunda condición
    f=(9-w)/c
  } else {
    f=0 #Cuando w está fuera del soporte
  }
  f  #Devuelve el valor
  
}
```


Evaluemos la funcion

```{r}
w<-c(1,2,3,4,5,6,7,8)
pw<-c(fmp1(1),fmp1(2),fmp1(3),fmp1(4),fmp1(5),fmp1(6),fmp1(7),fmp1(8))
tab_p<-cbind(w,pw)
tab_p
```
```{r}
plot(w,pw,type="h",ylab = "Función masa de probabilidad´",col="green")
```

Confirmemos que la suma sea 1

```{r}
sum(pw)
```
Calculemos el promedio
```{r}
EX=sum(pw)/8
EX
```

Hagamos una funcion para calcular la varianza

```{r}
Var<-function(x,fx){
  EX2=sum(x^2*fx)
Var=EX2-EX^2
Var
}

```

De modo que la varianza es:
```{r}
Var(w,pw)
```

Y la desviacion estandar:


```{r}
sw<-sqrt(Var(w,pw));sw
```



Para calcular la moda:



```{r}
Moda=tab_p[which.max(tab_p[,2])];Moda
```
# c) (8 puntos)
Calcula la distribucion de probabilidad acumulada de W. Grafıcala.
Para el calculo de la mediana es necesaria la grafica de la distribucion acumulada

```{r}
Fw=cumsum(pw)
plot(w,Fw,type = "s",ylab = "Función de probabilidad acumulada",col="red")
abline(h=0.5,col="green")
```

Donde vemos que el valor más cercano a la linea con valor 0.5 es el correspondiente a w=3.

```{r}
Mediana=3;Mediana
```
# d) (10 puntos)
Usando la comparacion de la media, moda y mediana, indica si la distribucion
es simetrica o asimetrica. En el caso de asimetrıa, ¿es hacia la derecha o hacia la izquierda?

Hagamos un arreglo con la moda, mediana, media. EX=Media
```{r}
sim=cbind(EX,Mediana,Moda);sim
```
De modo que en este caso:
Media<Mediana<Moda

De modo que es asimetrica a la izquierda

# e) (5 puntos)
Calcula P(2 menor W <= 7)

Usamos la propiedad de calculo de probabilidades. Donde se usan los valores de la funcion acumulada. Que dice que:
 P(2  < w <= 7)=P(w<=7)-P(w<=2).
 
 De la Acumulada obtenemos P(w <=7):

```{r}
Fw[7]
```


Y tambien P(w <= 2)

```{r}
Fw[2]
```

De modo que de hacer la cuenta nos da la probabilidad de P(2 <w<= 7)
```{r}
Fw[7]-Fw[2]
```

# PROBLEMA 2

## b)
Si tomamos una muestra de 10 personas que han sido expuestas a 420 unidades de radiacion, ¿cual es la probabilidad de que de los 10 sobrevivan la mitad o mas, y el resto muera?


P(Y>=5)=1-P(Y>=4)
```{r}
1-pbinom(q=4,size=10,prob=0.1293,lower.tail = T)  #Toma desde el 0 hasta el 4
```
O bien:

```{r}
Vida=pbinom(q=4,size=10,prob=0.1293,lower.tail = F);Vida #Toma desde el 5 hasta la cola, 10
```
De modo de que la probabilidad de que el resto muera es el complemento.



```{r}
Muerte=1-Vida;Muerte
```


```{r}

```




```{r}

```


```{r}

```




```{r}

```


```{r}

```




```{r}

```


```{r}

```




```{r}

```


```{r}

```